【裁判字號】    92,台上,2171
【裁判日期】    920424
【裁判案由】    公共危險
【裁判全文】
最高法院刑事判決                              九十二年度台上字第二一七一號
    上 訴 人  乙○○即甲○.
右上訴人因公共危險案件，不服台灣高等法院中華民國九十一年十二月三十一日第二
審更審判決（九十一年度上更(二)字第七三九號，起訴案號：台灣桃園地方法院檢察署
八十五年度偵字第一一五九五號），提起上訴，本院判決如左：
    主  文
原判決撤銷，發回台灣高等法院。
    理  由
本件原判決認定上訴人乙○○（即甲○○）因與坐落桃園縣楊梅鎮○○段「大觀天地
」預售社區之建商有債權債務糾紛，為不讓「大觀天地」之建商繼續使用其所有坐落
於桃園縣楊梅鎮○○段三二四之一等地號內如原判決附圖所示土地上之福人路通行。
竟於「大觀天地」預售工地停工後之民國八十五年五月間，僱用不知情之挖土機司機
，將供福人社區居民、「大觀天地」承購戶等不特定公眾往來交通之聯絡道路「福人
路」，以挖柏油路面方式予以損壞，並以土石傾倒部分路面以封閉道路，僅預留如該
附圖虛線部份所示之石頭混黃泥土路供通行，致生行人及車輛往來之危險等情。因而
撤銷第一審無罪之判決，改判論處上訴人損壞陸路，致生往來之危險罪刑，固非無見
。
惟查：(一)上訴人曾一再辯稱：「我是因為要設置擋土牆所以把福人路該路的路面刨除
」（見原審上更(一)卷第一九六頁）、「當時那裡有房子我怕房子因為下雨會有土石流
房子會下滑，所以做了個六十米的擋土牆，所以我們才挖那的地」（見原審上更(二)卷
第三二頁）、「我是在做擋土牆，做擋土牆一定會將道路覆蓋掉」（見同卷第一八四
、一八七頁）等語。依據上訴人於原審提出之擋土牆施工照片顯示之施工日期似為八
十五年七月三日（見原審上訴卷(二)第一五五、一五六頁），且福人路緊臨擋土牆，因
施工關係，已被挖掘之泥土覆蓋，而另在原路旁預留一黃泥土路供通行，擋土牆施工
完成後，原福人路仍留有覆蓋之泥土而未回復原狀。嗣後於八十七年一月十八日至三
十一日間施工將福人路回復原狀。前揭事實如果無訛，上訴人所辯似非全無所據。究
竟上訴人係於檔土牆施工時始將福人路損壞，而以土石傾倒部分路面致封閉道路，但
仍預留另一道路供通行，雖嗣後未回復福人路之原狀，能否認上訴人於行為之初即具
犯公共危險罪之故意？或上訴人確如原判決認定為不讓「大觀天地」之建商繼續使用
福人路，而先行將該道路損壞及封閉，嗣後為其居住之社區安全再行建造擋土牆。事
實尚非明確。實情究竟如何，攸關上訴人之犯罪是否成立，原審未詳加調查審認，遽
行判決，尚嫌速斷，難昭折服。(二)按未經合法調查之證據，不得作為判斷之依據，刑
事訴訟法第一百五十五條第二項定有明文。又依同法第一百六十五條第一項之規定，
卷宗內之筆錄及其他文書可為證據者，應向被告宣讀或告以要旨；此為事實審法院於
審判期日就文書證據所應踐行之調查方法及程序，旨在使被告澈底瞭解該等文書記載
之內容及意涵，而為充分之辯論，以使法院形成正確之心證。故法院就文書證據，如
未確實依照上開法定調查方法，於審判期日踐行調查程序，而遽採為判決之基礎，即
難謂適法。依原審審判筆錄之記載，原審對卷附之桃園縣政府八十五年五月卅一日桃
縣工建（戍）字第七二三九號函暨會勘紀錄、桃園縣楊梅鎮公所檢送該所七一鎮建字
第一三六六一號卷附資料、原審勘驗筆錄、第一審會同桃園縣楊梅地政事務所測量人
員勘驗現場製有勘驗筆錄、現場圖及測量成果圖等資料，均僅提示並令其辨認，而未
一一向上訴人宣讀或告以要旨，難謂已踐行筆錄及文書之調查程序，遽採為判決基礎
，自屬違法。上訴意旨執以指摘原判決不當，非無理由，應認仍有發回更審之原因。
據上論結，應依刑事訴訟法第三百九十七條、第四百零一條，判決如主文。
中      華      民      國    九十二    年      四      月    二十四    日
                              最高法院刑事第六庭
                                  審判長法官  吳  雄  銘
                                        法官  池  啟  明
                                        法官  石  木  欽
                                        法官  郭  毓  洲
                                        法官  吳  三  龍
      右正本證明與原本無異
                                              書  記  官
中      華      民      國    九十二    年      四      月    二十八    日


司法院資訊處製作；財團法人民間司法改革基金會備份。
